臺灣高雄地方法院刑事判決　　　　　　　 94年度訴字第513號
公　訴　人　臺灣高雄地方法院檢察署檢察官
被　　　告　丁○○
選任辯護人 周金城律師
上列被告因違反著作權法等案件，經檢察官提起公訴（93年度偵
字第23757 號），本院判決如下：
    主  文
丁○○無罪。
    理  由
一、公訴意旨略以：被告丁○○與另案被告甲○○（已判決確定
    ）共同在高雄市新興區○○○路3 之1 號經營「異次元TV遊
    樂器店」，2 人均明知：（一）附表1 編號1 所示「Ｐlay
    Ｓtation」係日商蘇妮股份有限公司（下稱蘇妮公司）向經
    濟部中央標準局（嗣於88年1 月26日改制為智慧財產局）申
    請註冊取得註冊號數00000000號之商標專用權，嗣於民國84
    年3 月間移轉予日商新力電腦娛樂股份有限公司（下稱新力
    公司）。（二）附表1 編號2 「Ｐ. Ｓ. 設計圖」商標係新
    力公司向經濟部中央標準局申請註冊取得註冊號數00000000
    號之商標專用權。（三）附表1 編號3 所示「FINAL.FANTNS
    Y 」係日商思奎爾股份有限公司（下稱思奎爾公司）向經濟
    部中央標準局申請註冊取得註冊號數0000 0000 號之商標專
    用權。（四）附表1 編號4 所示「CAPCON」商標係日商卡波
    光股份有限公司（下稱卡波光公司）向經濟部中央標準局申
    請註冊取得註冊號數00000000號之商標專用權。（五）附表
    1 編號5 所示「KANOMII 」、「SS」商標係日商可樂美股份
    有限公司（下稱可樂美公司）向經濟部中央標準局申請註冊
    取得註冊號數006112號之商標專用權。（六）以上商標專用
    權分別指定專用於電視遊樂器程式卡帶、磁帶、驅動器等商
    品，且均仍在專用期間內，而附表1 所示等公司所生產之電
    視遊樂器程式遊戲光碟在國際及國內市場行銷多年，品質著
    有信譽，為業界及消費大眾所週知；被告與另案被告甲○○
    亦明知姓名、年籍不詳之謝姓成年男子所兜售附表2 至附表
    7 所示之光碟及「遊戲軟體攻略本」係未經日商新力、卡波
    光、可樂美、思奎爾及美商藝電等公司授權或同意，而擅自
    重製其等分別享有商標、電腦程式著作、語文著作權之著作
    ，且附表2 所示電腦光碟內並燒錄有「Licensed by Sony
    Computer Entertainment Inc. 」（中譯為：經新力電腦娛
    樂股份有限公司授權製造）等文字，將光碟片置入改裝後之
    遊戲機內，即會在電視畫面出現「Li ce nsed by Sony
    Computer Entertainment Inc. 」字樣，屬於將電磁記錄藉
    機器處理所顯示之影像，足以表示其用意之證明，渠二人共
    同基於明知為侵害著作權之物，意圖營利而交付為常業，及
    販賣仿冒商標商品、行使偽造私文書之概括犯意，自89年3
    月15日起，以遊戲光碟片每片新台幣（下同）35元、攻略書
    籍每本360 元之價格，分別販入擅自重製或使用如附表1 所
    示商標圖樣於外包裝之盜版光碟及遊戲攻略本，將盜版光碟
    藏放在高雄市○○區○○街27巷15號倉庫，重製遊戲軟體攻
    略本則放置於高雄市新興區○○○路3 之1 號「異次元玩具
    城」3 樓被告住處，待顧客前往店內按目錄選購後，即由另
    案被告甲○○前往倉庫取貨，以每片遊戲光碟50元、每本攻
    略書籍400 元之價格，販賣予不特定人牟利，以行使該偽造
    足以表示經過授權之文書，足以生損害於日商新力等公司，
    並賴以為生，恃以為常業。嗣於89年4 月27日晚間11時30分
    許，為警在高雄市○○區○○街27巷15號查獲，扣得如附表
    2 至7 所示盜版光碟片共736 片，並在3 樓被告住處扣得重
    製侵害新力、思奎爾之仿冒遊戲軟體攻略本共60 0本。因認
    被告涉有修正後商標法第82條之販賣仿冒商品罪嫌、刑法第
    216 條、第220 條第2 項、第210 條之偽造文書罪嫌及修正
    後著作權法第94條之以犯同法第93條第3 款，同法第87條第
    2 款之明知為侵害著作權之物，意圖營利而交付，侵害他人
    之著作權為常業罪嫌云云。
二、按犯罪事實應依證據認定，無證據不得認定犯罪事實；又不
    能證明被告犯罪，應諭知無罪之判決；此刑事訴訟法第 154
    條第2 項及第301 條第1 項分別定有明文。再按刑事訴訟法
    上所謂認定犯罪事實之證據，係指足以認定被告確有犯罪行
    為之積極證據而言，如未能發現相當證據或證據不足以證明
    ，自不能以推測或擬制之方法，以為裁判基礎。而認定不利
    於被告之事實，須依積極證據，苟積極證據不足為不利被告
    之認定時，即應為有利於被告之認定，更不必有何有利之證
    據；又認定犯罪事實所憑之證據，雖不以直接證據為限，間
    接證據亦包括在內，然而無論直接證據或間接證據，其為訴
    訟上之證明，須於通常一般之人均不致有所懷疑，而得確信
    其為真實之程度者，始得據為有罪之認定，倘其證明尚未達
    到此一程度，而有合理之懷疑存在而無從使事實審法院得有
    罪之確信時，即應由法院為諭知被告無罪之判決。亦即若證
    據資料在經驗科學上或論理法則上尚有對被告較為有利之存
    疑，而無從依其他客觀方法排除此項合理之可疑，即不得以
    此資料作為斷罪之基礎，且刑事訴訟制度受「倘有懷疑，即
    從被告之利益為解釋」、「被告應被推定為無罪」之原則所
    支配，故得為訴訟上之證明者，無論為直接或間接證據，須
    客觀上於一般人均不致有所懷疑而達於確信之程度者，始可
    據為有罪之認定，倘其證明尚未達於「確信」之程度，而有
    合理可疑存在時，即難據以為被告不利認定，換言之，在法
    律判斷上，即不能為被告有罪之認定。
三、程序部分：本件關於卷內證據資料之證據能力部分，除搜索
    程序是否合法外，被告均不爭執證據能力（詳本院卷第59頁
    ），合先敘明。
四、公訴人認被告涉犯上開犯行，主要係以證人甲○○另供承：
    其未雇用店員，被告係住在該店之三樓等語，則以證人甲○
    ○販賣仿冒遊戲光碟片之方式，衡情其隨時可能離開店面至
    藏放遊戲光碟片處，拿取客人選購之種類，其如何能一人獨
    自經營該店，即有疑義，是證人甲○○所供，顯係迴護被告
    之詞，不足採信等語為主要論據。訊據被告堅詞否認於87年
    6 月24日被警查獲後，有再度販售盜版光碟之情事，並辯稱
    ：87年間為警查獲後即於88年間交給伊婆婆證人孫陳仙女經
    營，後來伊婆婆孫陳仙女又將店盤給證人甲○○經營，為警
    查獲當日，係因其婆婆及證人甲○○恰好有事出去一下，請
    伊代為看管云云。經查：
  (一)附表1 所示商標分別係由蘇妮、新力、思奎爾、卡波光、可
    樂美等公司向我前經濟部中央標準局申請註冊取得商標專用
    權，蘇妮公司於取得商標專用權後又將之讓與新力公司等事
    實，亦有各該商標註冊證在卷可憑。
  (二)按外國人之著作於中華民國管轄區域內首次發行，或於中華
    民國管轄區域外首次發行後30日內在中華民國管轄區域內發
    行者，得依我國著作權法享有著作權，著作權法第四條第1
    項第1 款定有明文。又著作權法第4 條第1 款所謂之發行，
    依同法第3 條第12款定義，固需為滿足公眾合理需要之數量
    ，然其目的無非在使消費者有相當之機會能接觸此等著作，
    是何謂能滿足公眾合理需要之數量，自應視市場之需求等條
    件以為斷。又日本係合於我國著作權法第4 條第1 款「首次
    發行」及「30日內發行」之國家，此有內政部公告文件在卷
    可憑。附表2 至5 所示光碟內之電腦著程式分別係日商新力
    、思奎爾、波卡光、可樂美等公司所研發，且該電腦程式著
    作均係在日本發行，並委託英特全股份有限公司在我國同步
    發行，舖貨商店亦在20家以上等之事實，已據上開公司之告
    訴代理人乙○○律師於檢察官偵查中指訴甚詳，並有其提出
    之發行光碟片之廣告報導資料、進口報單、發票、銷貨明細
    附在偵查卷可憑（見89年度偵9654號卷第34至52頁、75至11
    4 頁、89年度偵字第11361 號卷第81至125 頁）。而附表 7
    所示著作係美商藝電公司享有著作權之事實，亦據告訴代理
    人李世章於檢察官偵查中指訴甚詳，並有其提出之著作權證
    明文件可憑（見89年度偵字第15315 號卷）。
  (三)依告訴人新力等公司所提出之進貨單所載，雖告訴人新力等
    公司之進貨數量從100 、200 、000-0000、8000餘片不等，
    惟如前所述，市場需求量之多寡乃考量何謂能滿足公眾合理
    需要量之重要依據。告訴人新力等公司所生產之正版遊戲光
    碟片，於我國之售價約在1500元左右，價格非低，而市場上
    流通為數不少之盜版遊戲光碟片，大量壓縮正版光碟市場流
    通之需求，更造成正版遊戲光碟片市場版圖之萎縮，是英特
    全股份有限公司代理新力公司、思奎爾等公司於我國銷售遊
    戲光碟片時，因考量臺灣對正版遊戲光碟片之需求量非高，
    自不敢驟然大量進口，輔以英特全股份有限公司於臺灣銷售
    之商家均至少在20家以上，顯見消費者仍可於市場上輕易取
    得正版之遊戲光碟片，應認上開日商新力等公司散布之數量
    ，已滿足我國著作權法所稱發行之要件，從而日商新力等公
    司如附表2 至附表5 所示之著作物應為我國著作權法所保護
    之著作無訛，至附表7 所示美商藝電公司之著作，依我國著
    作權法第4 條、中美友好通商航海條約第9 條、北美事務協
    調委員會與美國在台協會著作權保護協定第1 條之規定，亦
    係受我國著作權法所保護之著作。故辯護人辯稱本件告訴人
    之著作不受我國著作權法保護云云，尚有未洽，先予敘明。
  (四)另案被告甲○○迭次於警、偵訊及法院審理時均供稱：被告
    查獲當日即89年4 月28日僅係臨時替其看店，其並未雇用被
    告或與被告共同經營「異次元TV遊樂器店」等語，其於警訊
    時供稱：「丁○○當時在我出去拿貨時，我請他幫我看店，
    他不是我所請員工，是我的朋友。」（見89年4 月28日警訊
    筆錄，警法字第41號警卷第3 頁）；其於偵訊時證稱：「（
    同一案件被告丁○○是否受你雇用？）沒有」、「（是否常
    請劉幫忙看店？）沒有」等語（見94年1 月27日偵訊筆錄，
    附於93年度偵字第23471 號卷第61頁）；其於本院審理時證
    稱：「（89年4 月27日查獲當日，為何被告會在你的店內？
    ）當時我剛好有事情要出去，我就請丁○○幫我看一下店面
    ，並告訴她我會馬上回來。」、「（你請被告看店，你有否
    向她說如果消費者來，要如何訂貨？）沒有。我只是請她幫
    我看一下，如果客人來，就請她跟客人說叫客人等一下，我
    馬上回來，我並沒有請被告參與店務的經營。」、「（這個
    時間約有多久？）約3 至5 分鐘，我出去沒有多久警察就來
    了。」等語（見本院94年8 月2 日審判筆錄，第102-103 頁
    ）。是被告是否有共同經營「異次元TV遊樂器店」或受雇證
    人甲○○擔任店員，令人疑竇。
  (五)據告訴代理人戊○○及丙○○於本院審理時證稱：「（查獲
    當時有無看到證人《指被告丁○○》在幫忙販賣？）當時我
    們在外面，並沒有看到證人幫忙販賣」等語（見本院89年度
    訴字第1631號89年11月2 日審判筆錄第181 頁）；另據證人
    洪新貴即查獲之員警於本院審理證稱：「（是否曾經搜索被
    告《指甲○○》在八德路的店？經過情形如何？）有，經過
    情形是我們接獲線報，在搜索之前，曾經利用不同時段，前
    往勘查，勘查時有發現被告都騎機車，以不同路線，前往同
    愛街取貨，再回到店裡，勘查時期，有見到丁○○在店內櫃
    臺裡面，有與人交談，但她有沒有販賣，我就不知道，基本
    上我們鎖定的對象是被告」等語（見本院89年度訴字第1631
    號89年12月27日審判筆錄第215 頁），綜合告訴代理人及證
    人洪新貴之證詞，僅可認查獲當時被告確有在「異次元TV遊
    樂器店」店內，然渠等均證稱未親見被告有替證人甲○○販
    賣附表1 至7 所示之盜版光碟，則被告是否與證人甲○○共
    同經營「異次元TV遊樂器店」，即有可疑。
  (六)雖證人甲○○於本院審理時供稱：「我如果要去取貨，丁○
    ○在場時我就請他幫忙看，不只一次，朋友在就請朋友看，
    不會請到丁○○看，收銀機鑰匙拔走我就去取貨」、「（店
    距離倉庫有遠？）走路將近約15分鐘‧‧‧」、「（一天可
    以買出多少盜版光碟片？）好的話一天可以賣10幾片，客人
    約有20幾個客人，最少有6 、7 個客人進來看」等語（見本
    院89年度訴字第1631卷第254-255 頁）。公訴人以證人甲○
    ○販賣盜版光碟片之方式，如客人前來購買，即須離開異次
    元玩具店前往倉庫拿取客人選購之盜版光碟片，而取貨來回
    時間又須30分鐘左右，證人甲○○顯然無法單獨經營異次元
    玩具城，況本件為警查獲當日，確係由被告一人在店內看顧
    等情以觀，證人甲○○應有與被告共同販賣盜版遊戲光碟之
    行為等語。然證人甲○○於本院審理時證稱：「（89年4 月
    27 日 查獲當日，為何被告會在你的店內？）當時我剛好有
    事情要出去，我就請丁○○幫我看一下店面，並告訴她我會
    馬上回來。」、「（你請被告看店，你有否向她說如果消費
    者來，要如何訂貨？）沒有。我只是請她幫我看一下，如果
    客人來，就請她跟客人說叫客人等一下，我馬上回來，我並
    沒有請被告參與店務的經營。」、「（這個時間約有多久？
    ）約3 至5 分鐘，我出去沒有多久警察就來了。」」、「（
    倉庫到店面多遠？）騎機車約2 、3 分鐘。」等語（見本院
    94 年8月2 日審判筆錄，第103 頁）。且證人即查獲警員洪
    新貴於本院審理中亦證稱：「‧‧‧在搜索之前，曾經利用
    不同時段，前往勘查，勘查時有發現被告都騎機車，以不同
    路線，前往同愛街取貨，再回到店裡，勘查時期，有見到丁
    ○○在店內櫃臺裡面，有與人交談，但她有沒有販賣，我就
    不知道‧‧‧」等語（見本院89年度訴字第1631號89年12月
    27 日 審判筆錄第215 頁）。綜合證人甲○○及洪新貴之證
    詞，證人甲○○係騎乘機車至同愛街倉庫取貨，來回時間約
    5 分鐘（走路則約30分鐘），且員警多次至現場勘查時僅發
    現被告有與客人交談之舉，並發現被告有販賣盜版光碟之舉
    ，佐以證人甲○○經營之「異次元玩具城」亦有販賣正版光
    碟，故此，縱認被告有幫忙證人甲○○在上開店內販售光碟
    ，亦無法遽以論斷被告係幫證人甲○○販售盜版光碟，而非
    正版光碟，準此，尚難以被告有在「異次元玩具城」看店，
    則認其應有與證人甲○○共同販賣盜版遊戲光碟之犯行。
  (七)雖員警在被告高雄市新興區○○○路3 之1 號3 樓住處查獲
    600 本遊戲軟體攻略本，然證人甲○○證稱上開攻略本係其
    借放在被告住處，且因係其要退貨，始借放在被告住處等語
    。經查：扣案之600 本攻略本雖係在被告住處查獲，然查獲
    之數量為整數，核與證人甲○○證稱上開扣案之攻略本僅為
    退貨而未銷售情節相符。再者，公訴人亦未舉證被告或證人
    甲○○確有銷售上開攻略本之行為，尚難以有在被告住處查
    獲攻略本，即推論被告與證人甲○○應有共同販賣盜版遊戲
    光碟。此外，復查無其他積極證據，足認被告有何公訴人所
    指之違反商標法、著作權法及偽造文書之犯行，核之上開法
    條及判例之意旨，被告之犯罪尚屬不能證明，自應為無罪之
    諭知。
五、另臺灣高雄地方法院檢察署檢察官以93年度偵字第23468 號
    、第23470 號及第23757 號移送併辦部分，因本案被告被訴
    部分已為無罪之諭知，業如前述，則移送併辦部分即無從認
    與前開公訴部分有裁判上一罪關係，而無從併辦，應退還檢
    察官另行處理，併此敘明。
據上論斷，應依刑事訴訟法第301 條第1 項，判決如主文。
本案經檢察官孫小玲到庭執行職務。
中　　華　　民　　國　　94　　年　　8 　　月　　23　　日
                  刑事第七庭  審判長法　官  孫啟強
                                    法  官  蔡川富
                                    法  官  張茹棻
以上正本證明與原本無異。
如不服本判決，應於判決送達後10日內，向本院提出上訴狀。
中　　華　　民　　國　　94　　年　　8 　　月　　23　　日
                                    書記官  李忠霖
